臺灣桃園地方法院刑事判決
                                  108年度審交易字第735號
公  訴  人  臺灣桃園地方檢察署檢察官
被      告  李寶華



上列被告因業務過失傷害案件，經檢察官提起公訴（108年度調
偵字第699號），本院判決如下： 
    主  文
李寶華犯業務過失傷害罪，處有期徒刑參月，如易科罰金，以新
臺幣壹仟元折算壹日。
    事  實
一、李寶華前為飛龍救護車有限公司（下稱飛龍公司）之司機，
    以駕車載送病患為業，為從事駕駛業務之人。其於民國107
    年4月4日下午3時許，駕駛車牌號碼000-0000號救護車，沿
    桃園市平鎮區復旦路2段往民族路方向行駛，欲前往天晟醫
    院接送病患，於同日下午3時11分許，行經復旦路2段與環南
    路之交岔路口時，其行車方向之道路交通號誌為紅燈。而李
    寶華駕駛救護車執行緊急醫療救護任務，並有開啟警示燈及
    警鳴器，固不受行車速度、標誌、標線及號誌指示之限制，
    但仍應注意車前狀況並隨時採取必要之安全措施，且依當時
    情形天候晴、日間自然光線、柏油路面乾燥無缺陷、無障礙
    物、視距良好，並無不能注意之情事，竟疏未注意及之，其
    駕車駛入上開交岔路口前雖有減速，但仍未注意在環南路往
    延平路方向，有蕭文清騎乘車牌號碼000-000號普通重型機
    車，駛入上開路口，因而未能採取必要之安全措施。而蕭文
    清進入上開路口前，其行車方向之道路交通號誌固非紅燈，
    但亦疏未減速暫停避讓執行緊急任務車輛先行，致蕭文清見狀
    緊急煞車，因而人車倒地滑行，並撞擊李寶華所駕駛救護車左前
    輪，蕭文清因此受有右側足挫傷併內側楔狀骨骨折、雙膝和
    右腳多處擦傷之傷害。
二、案經蕭文清訴由桃園市政府警察局平鎮分局報告臺灣桃園地
    方檢察署檢察官偵查起訴。
    理  由
一、本判決所引用之供述證據及非供述證據，被告李寶華及檢察
    官於本院審理時，均未爭執其證據能力，本院審酌各該證據
    均非屬違法取得之證據，復經本院於審判期日就該等證據進
    行調查、辯論，依法自均得作為證據使用。
二、得心證之理由： 
    訊據被告固坦承有於上開時地駕駛救護車，與告訴人蕭文清
    發生車禍，告訴人受有前揭傷害等客觀事實，惟辯稱：我到
    達路口有停下來查看有沒有車過來，是告訴人自己撞上來的
    ，對於本件車禍發生，我沒有過失云云。
　㈠被告於上開時地駕駛救護車時，與告訴人發生車禍，告訴人
    受有前揭傷害等客觀事實，訊據被告坦承不諱（見偵卷第36
    頁、本院卷一第42至43頁），核與告訴人蕭文清於警詢、偵
    查中之證述相符（見偵卷第5至第6頁反面、第35頁反面），
    並有道路交通事故現場圖、道路交通事故調查報告表㈠、㈡
    各1件、現場照片9張、監視器翻拍照片6張、衛生福利部桃
    園醫院診斷證明書在卷可稽（見偵卷第7至10、15至19頁）
    。
　㈡按消防車、救護車、警備車、工程救險車及毒性化學物質災
    害事故應變車執行任務時，得不受前項行車速度之限制，且
    於開啟警示燈及警鳴器執行緊急任務時，得不受標誌、標線
    及號誌指示之限制。又汽車行駛時，駕駛人應注意車前狀況
    及兩車並行之間隔，並隨時採取必要之安全措施，不得在道
    路上蛇行，或以其他危險方式駕車。道路交通安全規則第93
    條第2項、第94條第3項分別定有明文。經查：
　⒈被告駕駛救護車搭欲前往天晟醫院，已如前所述，又被告供
    稱其行車時有開啟警示燈及警鳴器等語（見本院卷一第43頁
    ），核與監視錄影畫面顯示被告於本案車禍發生前行經其他
    路段，在其行車方向之道路交通號誌為紅燈之情形下，綠燈
    路段之其他車輛均有禮讓其先行之情形相符。況且檢察官、
    告訴人均未曾爭執被告未開啟警示燈及警鳴器，足認被告行
    車時已開啟警示燈及警鳴器。
  ⒉被告駕駛救護車，且有開啟警示燈及警鳴器，揆諸前揭道路
    交通安全規則第93條第2項規定，固然不受行車速度、標誌
    、標線及號誌指示之限制，但該規定並未免除被告依同法第
    94條第3項「注意車前狀況，並隨時採取必要之安全措施」
    之注意義務，是被告駕駛救護車時，仍應注意車前狀況，並
    隨時採取必要之安全措施。
  ⒊被告所駕駛之救護車，於車禍發生前後之行車紀錄器影像檔
    案，經本院當庭勘驗，勘驗結果如下（見本院卷二第90至91
    頁勘驗筆錄、第31至35頁截圖照片）：
  ⑴監視器畫面時間：15：11：06-15：11：15被告所駕駛之救護
    車自畫面上方出現，車頂所設置的紅色閃光燈有開啟，沿復
    旦路二段往與環南路交叉路口方向行駛，於接近路口時跨越
    中央分向限制線逆向慢速行駛，此時，其路口端之號誌顯示
    為紅燈並且在路口停止線前的機車待轉區有機車停等紅燈，
    後方亦有自小客車停等紅燈。
  ⑵監視器畫面時間：15：11：16被告所駕駛之救護車前輪駛過
    行人穿越道靠路口這一側之邊緣，且被告除駕車逆向緩速朝
    路口駛來之外，在其前輪趨臨前述行人穿越道之邊緣時，更
    有略為減速，但減速之時間極為短暫，且並未停下仍以緩慢
    之速度駕車進入路口。
  ⑶監視器畫面時間：15：11：18告訴人騎駛機車自右方進入監
    視器畫面，即沿環南路由民族路二段往延平路二段方向行駛
    於外側車道，車速很快，隨即倒地朝前滑行。
  ⑷監視器畫面時間：15：11：19被告駕駛救護車緩速進入路口
    期間，在此時，為倒地滑行之由告訴人所騎駛之機車撞擊其
    左前輪側。事發後，被告並未下車停留在現場處理隨駕車離
    去。
　⒋見聞有救護車執行緊急任務時，路口其他車輛固然應減速暫
    停，避讓救護車先行，但非謂救護車駕駛得無視車前狀況、
    其他車輛，亦即救護車駕駛仍應注意其他車輛之行動，並隨
    時採取必要之安全措施。準此，告訴人於107年年4月4日下
    午3時11分18秒，沿環南路往延平路二段方向直駛於外側車
    道而開始進入復旦路2段與環南路路口，而當時被告已經沿
    復旦路2段駛入上開路口，雖過程中有略微減速，但減速之
    時間非常短暫，行至前開路口，仍未暫停車輛查看環南路上
    綠燈直行之其他車輛，並以緩慢之速度駕車進入前開路口，
    假如被告有在路口暫停，確認路口之告訴人來車，即應採取
    相應之措施，諸如暫停等告訴人之來車先行通過。但被告僅
    於行至路口前短暫減速後，直至告訴人騎乘機車駛入路口，
    見被告所駕駛之救護車，緊急煞車而人車倒地朝前滑行之際
    ，被告均未再有減速或者煞停之防範措施。佐以被告自稱在
    路口並未沒有看到來車等語，足見被告於車禍發生前並未發
    現告訴人已準備駛入路口，卻仍駛入路口，且未再暫停或再
    減速，顯見被告未能充分注意車前狀況，並採取任何必要之
    安全措施，則其有違反前揭道路交通安全規則第94條第3項
    「注意車前狀況，並隨時採取必要之安全措施」之注意義務
    甚明。是被告辯稱其到路口有停下來，有注意車前狀況云云
    ，已與事實不符，洵無足採。
　㈢再按汽車聞有消防車、救護車、警備車、工程救險車、毒性
    化學物質災害事故應變車等執行緊急任務車輛之警號時，應
    依下列規定避讓行駛：一、聞有執行緊急任務車輛之警號時
    ，不論來自何方，均應立即避讓，並不得在後跟隨急駛、併
    駛或超越，亦不得駛過在救火時放置於路上之消防水帶。五
    、執行緊急任務車輛行經交岔路口時，已進入路口之車輛應
    駛離至不妨害執行緊急任務車輛行進動線之地點；同向以外
    未進入路口車輛應減速暫停，不得搶快進入路口，以避讓執
    行緊急任務車輛先行。道路交通安全規則第101條第3項第1
    款、第5款分別定有明文。經查：被告駕駛救護車執行緊急
    醫療救護任務，有開啟警示燈及警鳴器等情，已認定如前。
    則揆諸前揭規定，告訴人騎乘機車，理應避讓救護車先行，
    且其於未進入路口時應減速暫停；如已進入路口，亦應駛離
    至不妨害救護車行進動線之地點。但本案告訴人聽聞救護車
    警號，卻未減速並避讓被告所駕駛之救護車先行，而逕行駛
    入上開交叉路口，其有違反前揭注意義務甚明。至於告訴人
    雖就本車禍亦與有過失，但仍不能解免被告之過失責任，併
    此敘明。
　㈣又本案車禍肇事原因，經送請桃園市政府車輛行車事故鑑定
    會鑑定，及送桃園市車輛行車事故鑑定覆議委員會鑑定，結
    果均認為：告訴人駕駛普通重型機車未減速暫停避讓執行緊
    急任務車輛先行，為肇事主因，被告駕駛救護車未充分注意
    車前狀況，為肇事次因等情，有桃園市政府車輛行車事故鑑
    定會108年6月21日桃交鑑字第1080003281號函附桃園市政府
    車輛行車事故鑑定會鑑定意見書、桃園市政府交通局109年6
    月29日桃交運字第1090029974號函附桃園市車輛行車事故鑑
    定覆議委員會鑑定覆議意見書附卷可憑（見調偵卷第8頁至
    第10頁，本院卷一第125頁至第129頁），亦同此認定。
　㈤被告違反「注意車前狀況，並隨時採取必要之安全措施」之
    注意義務，致告訴人騎乘之機車見狀煞停後人車倒地滑行後
    碰撞被告車輛，告訴人並受有如上所述之傷害，則被告過失
    行為，與告訴人受有傷害結果間，顯有因果關係甚明。
　㈥綜上所述，本案事證明確，被告犯行堪以認定，應予論罪科
    刑。 　
三、論罪科刑
  ㈠查被告行為後，刑法第284條業於108年5月29日修正公布，
    於同年月31日施行。修正前刑法第284條第1項及第2項分別
    規定：「因過失傷害人者，處6月以下有期徒刑、拘役或（
    新臺幣，以下同）500元以下罰金，致重傷者，處1年以下有
    期徒刑、拘役或500元以下罰金」、「從事業務之人，因業
    務上之過失傷害人者，處1年以下有期徒刑、拘役或1000元
    以下罰金，致重傷者，處3年以下有期徒刑、拘役或2000元
    以下罰金」。修正後該條文將第2項刪除，並規定：「因過
    失傷害人者，處1年以下有期徒刑、拘役或10萬元以下罰金
    ；致重傷者，處3年以下有期徒刑、拘役或30萬元以下罰金
    」。經比較新舊法之結果，以修正前刑法第284條第2項之規
    定較有利於被告，依刑法第2條第1項前段規定，自應適用被
    告行為時即修正前刑法第284條第2項規定。
　㈡按刑法上所謂業務，係指個人基於其社會地位繼續反覆所執
    行之事務，包括主要業務及其附隨之準備工作與輔助事務在
    內（最高法院89年台上字第8075號判決意旨參照）。經查，
    被告受雇於飛龍公司，擔任救護車司機，以駕車載送病患為
    業，為從事駕駛業務之人。是核被告所為，係犯修正前刑法
    第284條第2項前段之業務過失傷害罪。
　㈢爰審酌被告未及採取必要之安全措施，致本案車禍發生，告
    訴人因而受有前述傷害結果，是被告所為實無足取；另斟酌
    被告自始否認犯行，且迄今未賠付告訴人賠償金額，惟念及
    告訴人就本件車禍與有過失，被告並非本案車禍結果之肇事
    主因，兼衡被告前科之素行，目前在工地工作之生活狀況（
    見本院卷二第94頁）等一切情狀，乃量處如主文所示之刑，
    並諭知易科罰金之折算標準。
據上論斷，應依刑事訴訟法第299條第1項前段，刑法第2條第1項
前段、修正前刑法第284條第2項前段、刑法第41條第1項前段，
刑法施行法第1條之1第1項、第2項前段，判決如主文。
本案經檢察官林曉霜提起公訴，檢察官董諭到庭執行職務。 
中　　華　　民　　國    111   年    4    月    14    日
                      刑事審查庭   法  官  李佳穎

以上正本證明與原本無異。
如不服本判決應於收受判決後20日內向本院提出上訴書狀，並應
敘述具體理由。其未敘述上訴理由者，應於上訴期間屆滿後20日
內向本院補提理由書( 均須按他造當事人之人數附繕本) 「切勿
逕送上級法院」。
                                   書記官  蔡萱穎
中　　華　　民　　國    111   年    4    月    14    日

附錄本案論罪科刑依據之法條：
修正前中華民國刑法第284條
因過失傷害人者，處 6 月以下有期徒刑、拘役或 5 百元以下罰
金，致重傷者，處 1 年以下有期徒刑、拘役或 5 百元以下罰金
。
從事業務之人，因業務上之過失傷害人者，處 1 年以下有期徒
刑、拘役或 1 千元以下罰金，致重傷者，處 3 年以下有期徒刑
、拘役或 2 千元以下罰金。